最高法院刑事判決　　　　　　九十六年度台上字第五二七一號
上　訴　人　甲○○
　　　　　　乙○○
　　　　　　丙○○
上 列一 人
選任辯護人　舒建中律師
上列上訴人等因違反毒品危害防制條例等罪案件，不服台灣高等
法院中華民國九十六年六月二十九日第二審判決（九十五年度上
訴字第二九一二號，起訴案號：台灣板橋地方法院檢察署九十四
年度偵字第八九一三號），提起上訴，本院判決如下：
    主  文
原判決關於甲○○、丙○○部分均撤銷，發回台灣高等法院。
其他上訴駁回。
    理  由
甲、撤銷（即甲○○、丙○○）部分：
本件原判決撤銷第一審關於甲○○、丙○○部分之科刑判決，改
判仍論處上訴人甲○○共同連續販賣第一級毒品（累犯，處無期
徒刑，褫奪公權終身）罪刑及共同連續販賣第二級毒品（累犯）
罪刑，另論處丙○○共同連續販賣第一級毒品（累犯）罪刑，固
非無見。
惟查：一、沒收為從刑之一種，依主從不可分原則，應附隨於主
刑而同時宣告之。又數罪併罰應分別宣告其罪之刑，然後依法定
標準定其應執行之刑，刑法第五十一條定有明文；所謂其罪之刑
，包括主刑、從刑而言，均須依其所犯之罪分別宣告（本院五十
三年台上字第一三八二號、七十八年台非字第七二號判例要旨參
照）。原判決認定本件甲○○連續販賣第一級毒品海洛因及第二
級毒品安非他命之行為，分別係犯毒品危害防制條例第四條第一
項之販賣第一級毒品罪與同條第二項之販賣第二級毒品罪，所犯
二罪，犯意各別，應分論併罰，而就所犯上開二罪，分別量處無
期徒刑（並宣告褫奪公權終身，販賣第一級毒品部分）及有期徒
刑十年（販賣第二級毒品部分）；丙○○所為亦成立毒品危害防
制條例第四條第一項之販賣第一級毒品罪。並以本案查扣甲○○
所有供販賣或販入之第一級、第二級毒品及外包裝，供本件販賣
毒品所用之電動研磨器、海洛因製模具、行動電話、電子磅秤及
分裝袋等，均併予宣告沒收銷燬或沒收；甲○○、乙○○共同販
賣第一、二級毒品所得財物新台幣（下同）三萬七千元、三萬五
千元，及甲○○、乙○○、丙○○、張泰閎共同販賣第一級毒品
所得財物二千五百元均沒收之，如全部或一部不能沒收時，以其
等財產抵償之（見原判決第二、二八、三二、三三頁）。但其沒
收之從刑，均未附隨於主刑而宣告，係於各罪之罪刑宣告後，另
均併在主文末項宣告沒收，揆諸上開說明，自難認適法。二、原
判決事實認定甲○○與乙○○共同基於販賣第一級毒品及第二級
毒品之犯意聯絡，為本件之販賣毒品犯行，其間乙○○與丙○○
共同販賣第一級毒品海洛因予綽號「小涵」之人，另乙○○與丙
○○、張泰閎共同販賣第一級毒品海洛因予鄭盛文及綽號「二哥
」、「信義」之人，並取得鄭盛文交付之價款二千五百元（其餘
之人尚未取款）等情，其理由說明「被告甲○○、乙○○就上開
販入、賣出第一級毒品與第二級毒品犯罪間，及被告乙○○、丙
○○就販賣第一級毒品予『小涵』之犯行，及被告乙○○、丙○
○與張泰閎就販賣第一級毒品予鄭盛文、『二哥』及『信義』之
３次犯行，〔分別〕有犯意之聯絡與行為之分擔，〔各別〕為共
同正犯」等語（見原判決第二八頁），似謂上述乙○○與丙○○
販賣第一級毒品予「小涵」，及乙○○、丙○○與張泰閎販賣第
一級毒品予鄭盛文、「二哥」、「信義」部分，甲○○與丙○○
、張泰閎間均無共同正犯關係。然其理由卻謂「被告甲○○、乙
○○、丙○○、張泰閎共同販賣第一級毒品所得財物新台幣二千
五百元（即出售予鄭盛文部分之得款），核均屬其等因犯毒品危
害防制條例第四條第一項及同條第二項之罪所得財物，應予沒收
，如全部或一部不能沒收時，以其等財產抵償之」，及於判決主
文載稱「未扣案甲○○、乙○○、丙○○、張泰閎共同販賣第一
級毒品所得財物新台幣二千五百元沒收之，如全部或一部不能沒
收時，以其等財產抵償之」（見原判決第二、三五頁），其理由
之說明前後不一，且與主文記載未盡一致，復未敘明其認定甲○
○就上述乙○○與丙○○，及乙○○與丙○○、張泰閎共同販賣
毒品部分，其等間如何係具共同正犯關係之依據及理由，自嫌理
由矛盾及理由不備。以上或為上訴意旨所指摘，或為本院得依職
權調查之事項，應認原判決關於甲○○、丙○○部分有撤銷發回
更審之原因。原判決關於不另諭知上訴人甲○○無罪部分，既經
檢察官起訴書指明與前開論罪部分有裁判上一罪關係，依審判不
可分原則，應一併撤銷發回，附予說明。
乙、駁回（即乙○○）部分：
查第三審上訴書狀，應敘述上訴之理由，其未敘述者，得於提起
上訴後十日內補提理由書於原審法院；其已逾上述期間，而於第
三審法院未判決前仍未提出上訴理由書狀者，第三審法院應以判
決駁回之。刑事訴訟法第三百八十二條第一項、第三百九十五條
後段規定甚明。本件上訴人乙○○因違反毒品危害防制條例案件
，不服原審判決，於民國九十六年七月十八日提起上訴，僅於聲
明上訴狀泛稱原判決有違背法令之處，誠難甘服，於法定期間內
聲明上訴，上訴理由容後補陳云云，並未具體指明其不服原判決
之理由，所稱上訴理由容後補陳云云，亦迄今逾期已久，於本院
未判決前仍未提出，依上開規定其上訴自非合法，應予駁回。
據上論結，應依刑事訴訟法第三百九十七條、第四百零一條、第
三百九十五條後段，判決如主文。
中　　華　　民　　國　九十六　年　　十　　月  　四　  日
                      最高法院刑事第六庭
                          審判長法官  呂　潮　澤
                                法官  吳　昆　仁
                                法官  孫　增　同
                                法官  吳　　　燦
                                法官  李　英　勇
      本件正本證明與原本無異
                                      書  記  官
中　　華　　民　　國　九十六　年　　十　　月  　八　  日
                                                   Ｍ
